【裁判字號】    99,交易,318
【裁判日期】    991221
【裁判案由】    過失致死等
【裁判全文】
臺灣嘉義地方法院刑事判決             99年度交易字第318號
公  訴  人  臺灣嘉義地方法院檢察署檢察官
被      告  林振義
上列被告因過失致死等案件，經檢察官提起公訴（99年度偵字第
8192號），被告於準備程序中就被罪事實為有罪之陳述，經本院
裁定改依簡式程序審理，判決如下：
    主  文
林振義犯不能安全駕駛動力交通工具罪，處有期徒刑伍月；又犯
過失致人於死罪，處有期徒刑捌月。應執行有期徒刑拾月。
    犯  罪  事  實
一、林振義於民國99年10月11日8 時許至10時許止，先在嘉義縣
    水上鄉某雜貨店飲用2 瓶啤酒後，明知已達不能安全駕駛動
    力交通工具之程度，竟仍駕駛車牌號碼1023-JE 號自小客車
    ，沿嘉義市○○路由北往南行駛，於同日13時30分許，行經
    嘉義市○○路與玉山路之交岔路口時，本應注意汽車駕駛人
    有飲用酒類後其吐氣所含酒精濃度超過每公升0.25毫克或血
    液中酒精濃度超過百分之0.05以上者，不得駕車；又應注意
    行車速度，依標誌之規定，無標誌者，在市區道路，時速不
    得超過50公里；更應注意遵守道路交通標線（含標字）、號
    誌之指示，而依當時天氣晴，日間自然光線，視距良好，路
    面乾燥無缺陷之情形，並無不能注意之情事，竟疏於注意，
    仍貿然於酒後呼氣所含酒精濃度每公升1.0 毫克之情形下，
    以時速約70公里之高速貿然闖紅燈通過該路口，適有坤廷
    騎乘車牌號碼2HH-093 號普通重型機車，沿嘉義市○○路由
    西往東方向行駛，見狀煞避不及，致使林振義駕駛之自用小
    客車車頭撞擊坤廷騎乘之普通重型機車左側車身，造成
    坤廷受有頭部外傷合併顱骨骨折及顱內出血、胸部挫傷合併
    血胸、腹部內出血、休克並心肺衰竭、創傷性蜘蛛膜下出血
    、左側創傷性氣血胸、腹內出血、臉部開放性傷口、上下肢
    開放性傷口之傷害。林振義肇事後，未予救援，猶欲開車逃
    逸，為駕駛自小貨車經過現場之張家豪發現，隨即攔住黃振
    義之車輛。嗣經附近處理另起車禍事故之警員聞聲到場處理
    ，其後，並對林振義實施酒精濃度測試測得吐氣酒精濃度為
    每公升1.0 毫克。而坤廷經送醫救治後，仍因急救無效而
    於同日19時26分許死亡。
二、案經臺灣嘉義地方法院檢察署檢察官據報相驗後自動檢舉，
    及經坤廷之母親李素官訴請偵查起訴。
    理  由
一、本件係經被告林振義於準備程序當庭表示認罪，而經本院裁
    定以簡式審判程序加以審理，則依據刑事訴訟法第273 條之
    2 、同法第159 條第2 項之規定，不適用傳聞法則有關限制
    證據能力之相關規定，合先敘明。
二、上揭犯罪事實，業據被告於偵查中及本院審理中坦承不諱，
    核與現場目擊證人張家豪於警訊、偵查中證述之情節相符。
    復有被告為警測試之吐氣所含酒精成份為每公升1.0 毫克之
    酒精濃度測試值單、刑法第185 條之3 案件測試觀察紀錄表
    、道路交通事故現場圖、道路交通事故調查報告表(一)(二)、嘉
    義縣政府警察局舉發違反道路交通管理事件通知單、現場監
    視器翻拍照片8 張、交通事故現場照片85張附卷可稽（分別
    見偵卷第27、29至30、31至33、38至84頁、警卷第34至35頁
    ）。又被害人坤廷遭被告飲酒後所駕駛之車輛撞擊送醫不
    治死亡之事實，亦經臺灣嘉義地方法院檢察署檢察官督同法
    醫師相驗明確，有相驗筆錄、相驗屍體證明書、檢驗報告書
    書及相驗照片15張附卷可考（分別見警卷第86、100 、102
    至114 頁、偵卷第4 至8 頁），足徵被告任意性自白與事實
    相符。又被告經警測試其吐氣所含酒精成分，已達每公升1.
    0 毫克，業如前述。按人體於呼氣酒精濃度達到每公升0.55
    毫克時，已屬輕度酒精中毒症狀，會造成反應較慢、感覺降
    低及影響駕駛之結果，參諸德國、美國之認定標準，酒精濃
    度如達每公升0.55毫克，駕駛者肇事率已為一般正常人之10
    倍，而屬「不能安全駕駛」之狀態。本件被告經警測試其吐
    氣所含酒精成分，已達每公升1.0 毫克，顯見確因飲酒而達
    不能安全駕駛之程度。次按按行車速度，依速限標誌或標線
    之規定，無標誌或標線者，行車時速不得超過50公里。又汽
    車行駛至交岔路口，其行進應遵守燈光號誌，道路交通安全
    規則第93條第1 項第1 款前段、第102 條第1 項第1 款分別
    訂有明文。被告駕駛汽車自應注意上開規定，且依卷附道路
    交通事故調查報告表及現場照片所示，事發地點當時為晴天
    、日間自然光線，道路狀況為柏油路面乾燥無缺陷，亦無障
    礙物，視距良好等情形以觀，並無任何足令其不能注意之情
    事，竟疏未注意依速限及燈光號誌行駛，致撞及被害人，則
    被害人死亡結果之發生，顯係被告可得避免或防止，其就本
    件交通事故之發生自有過失甚明。而其上開過失行為致生被
    害人死亡之結果，被告之過失行為與被害人之死亡間，自有
    相當因果關係。從而，本件事證已臻明確，被告上開不能安
    全駕駛動力交通工具、過失致人於死犯行，洵堪認定，應依
    法論科。
三、核被告林振義所為，係犯刑法第185 條之3 不能安全駕駛動
    力交通工具罪、第276 條第1 項之過失致人於死罪。被告所
    犯上開2 罪間，罪名互異，犯意各別，應予分論併罰。被告
    酒後駕車肇事，所犯過失致人於死罪部分，應依道路交通管
    理處罰條例第86條第1 項之規定，加重其刑至二分之一。另
    被告於肇事後，為附近處理另起車禍事故警員聞聲到場處理
    ，並經目擊證人張家豪向警員表示為被告駕駛之車輛肇事，
    警員隨即上前至被告車輛，被告坐在駕駛座，請被告下車，
    出示證件，車上僅被告1 人，被告車輛當時已經撞爛，一看
    就知道是車禍事故車輛乙節，有本院辦理刑事案件電話紀錄
    查詢表1 紙在卷可參（見本院卷第39-1頁），是被告並不符
    合自首之要件，附此敘明。爰審酌被告於本案發生前已有3
    次酒後駕車之前案紀錄，有臺灣嘉義地方法院檢察署刑案資
    料查註紀錄表及臺灣高等法院被告前案紀錄表、臺灣臺南地
    方法院檢察署95年度速偵字第179 號、98年度偵字第1166號
    、99年度偵字第15335 號聲請簡易判決處刑書各1 份附卷可
    按，其中前2 次並分別經臺灣臺南地方法院以95年度交簡字
    第2493號判決判處罰金新臺幣（下同）35000 元，以98年度
    交簡字第257 號判決判處罰金50000 元確定並均執行完畢，
    是被告於上開酒後駕車犯行後，仍不知悔改，且酒後駕車之
    危害及酒後不應駕車之觀念，已透過學校教育、政令宣導及
    各類媒體廣為介紹傳達各界週知多年，被告明知酒後不能安
    全駕駛，對一般往來之人車均生高度危險性，猶執意酒後開
    車，終於肇致本案之發生，顯心存僥倖，並乏尊重其他用路
    人生命、財產安全之觀念，駕駛態度甚為輕率，至屬可訾，
    且一再違反酒後不能駕駛車輛之規定，顯見其法治觀念甚為
    薄弱，又本件呼氣酒精濃度為每公升1.0 毫克，並衡酌被告
    於日間超速、闖紅燈行駛，違背交通安全規則程度甚為重大
    ，就本件車禍應負全部過失之違反注意義務程度，及造成被
    害人死亡之損害，惟參酌其犯罪後於本院審理中坦承犯行，
    並與被害人母親屬即告訴人達成民事調解，被告除強制責任
    險外，應賠償告訴人250 萬元，並已給付完畢等情，均有嘉
    義縣水上鄉調解委員會調解書影本、本院辦理刑事案件電話
    記錄查詢表、嘉義縣水上鄉農會匯款回條影本等附卷可稽（
    分別見本院卷第11、30、39頁），足見被告確有悔意，犯後
    態度良好，及被告於本院審理中自承：為高職畢業之智識程
    度，從事冷凍食品工作，月收入2 萬多元，未婚，沒有小孩
    ，父母建在，分別為55歲、53歲，父母均無工作，有1 個姊
    姊、1 個妹妹，姊姊大伊1 歲，妹妹小學3 年級，伊與父母
    同住，需要撫養父母，姊姊在中壢工作等家庭狀況，檢察官
    求處不得易科罰金之刑度尚屬妥適等一切情狀，分別量處如
    主文所示之刑，併定其應執行刑，以資懲儆。至被告雖表示
    希望本院量處得易科罰金之刑度等語（見本院卷第37頁），
    告訴人亦於本院審理中表示願意讓被告易科罰金等語（見本
    院卷第27頁），惟被告於本案發生前，已有上開酒後駕車之
    前案紀錄，已如前述，且本案違反交通注意義務程度情節實
    屬重大，雖被告已與告訴人成立調解，並賠償250 萬元，然
    倘如被告與告訴人成立調解，賠付完畢後，即可獲得輕於本
    件犯罪情節所應科處之刑罰，無異悖於罪刑相當原則，更有
    謬以金錢賠償即可漠視被告過失造成被害人死亡悲劇之錯誤
    觀念，況生命之寶貴絕非金錢所能衡量，是被告與告訴人成
    立調解，賠付完畢之舉措，於本院上開量刑之參酌，僅為被
    告確實盡力彌補過錯之部分參考依據，而本院經綜合考量本
    件犯罪情節後，仍認不應僅以成立調解、賠付完畢，即給予
    被告過輕即易科罰金之刑度，並盼被告經此刑罰之執行後，
    能確實遵守交通法規及安全，以免重蹈覆轍，再度發生相同
    之悲劇。
據上論斷，應依刑事訴訟法第273 條之1 第1 項、第299 條第1
項前段，道路交通管理處罰條例第86條第1 項，刑法第185 條之
3 、第276 條第1 項、第51條第5 款，刑法施行法第1 條之1 第
1 項、第2 項前段，判決如主文。
本案經檢察官林俊良到庭執行職務。
中    華    民    國    99    年    12    月    21    日
                  交通法庭    法  官  張志偉
以上正本證明與原本無異。
如不服本判決應於收受判決後10日內向本院提出上訴書狀，並應
敘述具體理由；其未敘述上訴理由者，應於上訴期間屆滿後20日
內向本院補提理由書（均須按他造當事人之人數附繕本）「切勿
逕送上級法院」。告訴人或被害人如對於本判決不服者，應具備
理由請求檢察官上訴，其上訴期間之計算係以檢察官收受判決正
本之日期為準。
中    華    民    國    99    年    12    月    21    日
                              書記官  張子涵
附錄法條：
中華民國刑法第185條之3
服用毒品、麻醉藥品、酒類或其他相類之物，不能安全駕駛動力
交通工具而駕駛者，處 1 年以下有期徒刑、拘役或科或併科 15
萬元以下罰金。
中華民國刑法第276條第1項
（過失致死罪）
因過失致人於死者，處 2 年以下有期徒刑、拘役或 2 千元以下
罰金。

司法院資訊處製作；財團法人民間司法改革基金會備份。
